【裁判字號】    92,上易,1074
【裁判日期】    920829
【裁判案由】    詐欺
【裁判全文】
臺灣高等法院高雄分院刑事判決                  九十二年度上易字第一七四號
    上  訴  人  臺灣高雄地方法院檢察署檢察官
    被      告  戊○○
    被      告  庚○○
    被      告  辛○○
    共同選任辯  康進益  律師
    護      人  王國論
右上訴人因被告等詐欺案件，不服臺灣高雄地方法院九十一年度易字第二九七四號中
華民國九十二年六月二十三日第一審判決（起訴案號：臺灣高雄地方法院檢察署九十
年度偵字第六八五一號、第一○九三九號、第一一二七九號），提起上訴，本院判決
如左：
      主  文
原判決關於戊○○部分，撤銷。
戊○○連續意圖為自己不法之所有，以詐術使人將本人之物交付，處有期徒刑壹年陸
月。
其他上訴駁回。
      事  實
一、戊○○於民國八十七年七月一日起自任會首，邀集癸○○、己○○、壬○○等會
    員多人，成立如附表一所示民間互助會五組（其中癸○○參與附表一編號一、四
    之互助會；己○○參與附表一編號三、五之互助會；壬○○參與附表一編號一、
    二、四之互助會），均採內標制（活會會員應繳納會款為後述標金扣除得標者所
    出標息），除附表編號三之互助會標金為新台幣（下同）五萬元外，其餘互助會
    標金均為二萬元，各個互助會會期、會數及開標時間則分別如附表一所示，均定
    期於戊○○位於高雄縣路竹鄉○○路一○四號住處開標，戊○○並負責主持開標
    及向各會員收取活會及死會會款等事務。詎戊○○其後因財務困窘，急需金錢週
    轉，竟意圖為自己不法所有，基於詐欺取財之概括犯意，連續於附表一編號一至
    五所示時、地，利用上開互助會會員未到場競標之機會，冒用不詳活會會員名義
    ，未寫標單而以口頭冒標方式，多次以附表一編號一至五所示標息冒標該次互助
    會，再向各活會會員訛稱係某會員得標或未明確告知係何人得標，致使不知情之
    癸○○、己○○、壬○○等活會會員均陷於錯誤，而如數交付各次會款予戊○○
    ，冒標如附表一編號一至五所示會數及金額，共計詐得會款金額九百五十二萬四
    千元（計算方式如附表一編號一至五所示），嗣戊○○因週轉不靈，於八十九年
    十二月十五日突然宣布止會，癸○○、己○○、壬○○等活會會員始知受騙。
二、案經癸○○、己○○、壬○○訴由臺灣高雄地方法院檢察署檢察官偵查起訴。
      理  由
一、撤銷改判部分（被告戊○○部分）：
  (一)被告戊○○對伊如何於附表一編號一至五所示時、地，以附表一編號一至五所示
    情形，冒標互助會會款之犯罪事實，迭於偵查、原審及本院調查、審理時均坦承
    不諱，並經告訴人癸○○、己○○、壬○○於偵查、原審及本院指訴甚明，且經
    證人即前揭互助會會員鄭慧星、楊陳雲娥於偵查證述被告確有坦承冒標之事（見
    發查卷九十年三月二十八日詢問筆錄），此外復有前揭互助會之會單五份附卷為
    憑（見第一０九三九號偵卷第三四至三八頁），又被告於附表一所示每次冒標之
    會款數額之計算方式，係以每期會款（二萬元或五萬元）扣除附表一所示每次冒
    標標息數額，再乘以各該每次活會會數（即全部會數扣除該會次之死會會數；另
    附表一各會第二次以下之遭冒標會款之活會數，應再加計各次以前之被冒標會員
    數「按此因各次以前之被冒標會員等人，實際其並未標取會款，故被告仍會再向
    被先前被冒標之會員等人收取活會會款」），準此計算方式，則各次冒標所得之
    會款數額即如附表一編號一至五所示，共計九百五十二萬四千元。此部份事證明
    確，被告戊○○前揭詐欺取財犯行，應堪認定。
  (二)核被告冒標後向活會會員（含被冒標者）詐取會款之行為，係犯刑法第三百三十
    九條第一項詐欺取財罪。其先後多次冒標之詐欺取財犯行，時間緊接，觸犯構成
    要件相同之罪名，顯係基於概括犯意為之，為連續犯，應論以一罪，並加重其刑
    。被告每次冒標行為，皆同時致多數活會會員（含被冒標者）陷於錯誤，而向多
    數活會會員詐取會款，係以一行為觸犯同種詐欺取財罪名，為同種想像競合犯，
    應依刑法第五十五條之規定，從一重處斷。公訴人漏未論及被告所為係構成連續
    犯與想像競合犯，容有未洽。
  (三)原審予以被告戊○○此部份論罪科刑固非無見，惟查：原判決就被告每次冒標會
    款之時間及所詐欺會款之金額，漏未認定，即有未妥。公訴人循告訴人聲請提起
    上訴，指摘原判決關於被告戊○○量刑過輕，雖無理由，然原判決關於被告戊○○部分既有上述可議，自應由本院將此部份撤銷改判。爰審酌被告戊○○犯罪動
    機為圖一己私利，擔任互助會首，不知篤守信用，愛惜會員對其之信任，竟擅以
    會員名義冒標，且冒標所得高達九百五十二萬四千元，嚴重影響經濟秩序及侵害
    活會會員之權益，又被告並無任何前科紀錄，有台灣高等法院被告全國前案紀錄
    表（見本院卷第二九、三十頁）之素行，且犯後業已坦承犯行之態度，且迄今仍
    未與告訴人達成和解等一切情狀，量處如主文第二項所示之刑。
二、上訴駁回（被告庚○○、辛○○）及不另為無罪諭知（被告戊○○）部分：
  (一)公訴意旨略以：
  (1)被告庚○○與被告戊○○係夫妻關係，被告辛○○則為其二人之女。被告庚○○
    、辛○○與被告戊○○就前揭冒標互助會之詐欺取財犯行，有犯意之聯絡與行為
    之分擔，被告庚○○、辛○○亦屬共犯。
  (2)被告戊○○、庚○○明知渠等經濟困窘並無按月繳納互助會款之能力，竟仍意圖
    為自己不法所有，承繼上開共同詐欺之概括犯意聯絡，由被告戊○○以附表二所
    示名義之人，連續於附表二所示之時間，加入附表二所示甲○○等所招募之互助
    會，並旋即於附表二所示之時間標取會款，致附表二所示之甲○○等人陷於錯誤
    而交付標金予被告戊○○、庚○○。
  (3)被告戊○○、庚○○明知渠等經濟狀況不佳，已陷於無清償能力之境，仍意圖為
    自己不法所有，共同承繼上開詐欺之概括犯意聯絡，連續於附表三之時間，至高
    雄縣路竹鄉○○村○○路一六三號，向丙○○○稱需款孔急，而借貸附表三所示
    之金額，並簽發附表三所示之支票作為擔保，嗣上開支票屆期提示未獲兌現，丙○○○始知上情。
  (4)因認被告庚○○、辛○○涉有刑法第三百三十九條之詐欺取財罪嫌；被告戊○○
    除有前揭論罪科刑之詐欺取財犯行外，另涉有上開(2)、(3)部分之詐欺取財罪嫌云
    云。
  (二)公訴人認被告庚○○、辛○○、戊○○涉有前揭犯行，係以：(1)告訴人癸○○、
    己○○、壬○○、甲○○、丁○○、丙○○○之指述；(2)扣案之會單、支票；(3)
    被告戊○○於偵查中坦承冒標會款不諱；(4)被告庚○○、辛○○於偵查中之供詞
    等證據資料為其論斷之依據。然訊據被告庚○○、辛○○及戊○○均否認有何前
    揭被訴詐欺取財犯行。被告庚○○辯稱：伊均將薪水交給戊○○，家裡財務伊從
    來不過問。伊雖然知道戊○○有起會、跟會之事，但不知道戊○○有冒標的事。
    早期的時候，伊知道戊○○曾以伊名義跟會，但伊完全不清楚附表二所示之跟會
    ，伊未繳任何會款，亦未去標會、收會款，至於向丙○○○借款之事，與伊亦無
    任何關係。倒會後，因戊○○不能應付，伊才出面解決等語；被告辛○○辯稱：
    伊當時還在讀大學，住在家中，曾經幫忙打會單，但未幫忙收取會款及標會等事
    ，只是有時會員拿會款來，伊才幫忙收下。伊不清楚家中財務狀況，亦不清楚戊○○有冒標之事等語；被告戊○○則辯稱：伊承認雖有前揭冒標的事，但就其跟
    會部分，伊並無詐欺。而附表二所示之跟會部分，實際上均係伊所跟的會，因為
    伊跟了很多個會，甲○○與子○○均叫伊不要用相同的名字，所以伊才會用庚○○、林月連等名義跟會。伊當時開大賣場，需要擴大經營，才連續標下幾個會，
    並非係故意詐騙。伊曾向丙○○○借二百萬元，月息一分，已償還一百六十萬元
    。後來又向丙○○○之子吳俊良借十五萬元，業已還清。另於八十九年六月再向
    吳俊良借三十萬元，開三個月的票，月息二分，三個月利息為一萬八千元，先扣
    除利息，所以吳俊良匯款二十八萬二千元給伊。嗣因清償期限屆至，伊無能力還
    款，經吳俊良同意延展三個月，後來伊因倒會，所以才未償還等語。
  (三)按「犯罪事實應依證據認定之，無證據不得推定其犯罪事實」、「不能證明被告
    犯罪或其行為不罰者，應諭知無罪之判決」，刑事訴訟法第一百五十四條、第三
    百零一條第一項分別定有明文。又事實之認定，應憑證據，如未能發現相當證據
    ，或證據不足以證明，自不能以推測或擬制之方法，以為裁判基礎（參照最高法
    院四十年度台上字第八六號判例）。再者，認定犯罪事實所憑之證據，雖不以直
    接證據為限，間接證據亦包括在內；然而無論直接或間接證據，其為訴訟上之證
    明，須於通常一般之人均不致有所懷疑，而得確信其為真實之程度者，始得據為
    有罪之認定（最高法院七十六年度台上字第四九八六號判例參照）。
  (四)經查：
  １附表一部份：
  (1)告訴人癸○○、壬○○對於原審訊問渠等，有何證據證明被告庚○○、辛○○涉
    有上開罪嫌，告訴人癸○○答稱：「我不知道，但庚○○、辛○○偶爾在五金行
    代收過會款，我沒有見過庚○○、辛○○二人在標會時在場」，告訴人壬○○則
    稱：「我在五金行有交會款給庚○○、辛○○過。庚○○、辛○○也曾經到我住
    處收會款，這是偶爾的事情。至於他們二人是否知道戊○○冒標的事情，我不知
    道。我也不知道他們二人偶爾收會款時，是否知悉當次的會款即係冒標」等語（
    見原審卷第四九頁）。又告訴人己○○經原審傳喚未到庭，然其於偵查中則陳稱
    「其之會錢都交給被告戊○○、庚○○和辛○○，被告庚○○並曾於八十九年十
    二月二十日出面處理」等語（見發查卷九十年三月十五日詢問筆錄）。是依上開
    告訴人所陳，其等應僅知被告庚○○、辛○○曾代收會款，庚○○並曾於止會後
    出面善後，除此之外，其等並無任何證據足資證明被告庚○○及辛○○確有上述
    共同詐欺犯行。
  (2)參以被告庚○○、辛○○既分別係被告戊○○之配偶及女兒，且均與被告戊○○
    同住於一處，若其等有時代被告戊○○收取會款（無論係在家代為收取，或親自
    至會員處收取），依一般社會生活之通常經驗，至多僅能認其等係為被告戊○○
    代勞，此乃人之常情，但其等是否均知被告戊○○有冒標之事，進而與被告戊○○共同為之，尚難據此逕認。
  (3)被告庚○○固於止會後有出面善後之舉，但衡以被告戊○○既係其妻，本於為人
    夫者之角色，被告庚○○出面善後亦不違常情，故被告庚○○究否知悉被告戊○○冒標犯行，並與其共同為之，亦難憑此遽加認定。況被告庚○○辯稱：伊均將
    薪資交付被告戊○○，其對家中財務狀況並不清楚等語；而被告辛○○辯稱：當
    時伊尚在就讀大學，對家中財務狀況亦不清楚等語，核其等所辯，尚難逕認有何
    與常情相違之處。至被告庚○○、辛○○雖坦承代為收取會款、宣布止會及參與
    止會後之協調等情，但如上所述，仍難以此認定其二人確有共同詐欺之舉。
  ２附表二部分：
  (1)告訴人甲○○、子○○固指稱上開互助會係被告戊○○以前述等人名義加入，且
    被告戊○○同時向其等表示被告庚○○確要加入云云。惟被告戊○○對此則否認
    此情，又告訴人甲○○另陳：「附表二編號一互助會四會均係被告戊○○要參加
    的」等語，告訴人子○○於偵查中亦稱：「附表二編號二互助會五會均係被告戊○○所參加」等語（見第六八五一號偵卷第三五頁背面、第三六頁乙面），則依
    其等所陳，亦足認其等應屬知悉前開互助會，自始即係由被告戊○○一人所參加
    ，與他人尚屬無涉。故被告戊○○雖以前述等人名義加入互助會，但仍難以此即
    認被告庚○○有加入互助會之事實，亦無從逕認被告戊○○以此詐騙告訴人甲○○、子○○。
  (2)被告戊○○所參加附表二編號一至編號四所示之互助會，係分別自八十八年七月
    二十日、八十七年九月十日、八十八年三月五日、八十九年六月五日（起訴書誤
    載為八十九年九月五日）起會之事實，此有上開互助會會單四份在卷為憑。又被
    告戊○○雖承認於附表二所示各標取日期分別標會之事實，惟被告戊○○加入上
    開互助會之時間，除附表二編號四之互助會外，均距其於八十九年十二月十五日
    宣布止會而無法再繳納會款之時，有一段相當之期間；且被告戊○○雖於此段期
    間內陸續標會，但亦均有如期繳納會款，迨至被告戊○○因他會於八十九年十二
    月十五日宣告止會，其始未再繳納上開互助會會款，此為告訴人子○○、甲○○
    陳明在卷。足徵被告戊○○於前述宣告止會前，尚有相當期間如期繳納會款，其
    間雖有陸續標會之舉，但此係其藉此與他會應繳之會款相互流通運用所致，而其
    於八十九年十二月十五日以後無法再予繳納會款，應屬周轉不靈所致，無從僅以
    被告戊○○跟會得標後，未再繼續繳納死會會款之情，遽認其於跟會之初即有不
    法所有意圖之詐欺故意。
  (3)被告戊○○於其住處開設「章發五金行」，此有財政部台灣省南區國稅局八十七
    、八十八、八十九年度綜合所得稅各類所得資料清單在卷可稽（見原審卷第六三
    至六五頁）；而其辯稱於該段期間陸續標會，係為擴大其所經營之上開五金行，
    總計花費三、四百萬元等情，亦為告訴人甲○○、子○○當庭表示確有擴大經營
    之事，僅否認花費有如此之鉅等語（見原審卷第八八頁）。是被告戊○○既有擴
    大經營五金行之事實，若為擴大五金行之經營而陸續標會，縱致日後周轉不靈而
    宣布止會，遂無法再予繳納死會會款，僅係民事債務不履行之問題，亦難推認其
    於入會之初，即有何詐欺犯意可言。
  (4)此外，公訴人雖認被告戊○○明知無資力繳款，竟仍入會並標取會款云云，惟尚
    查無任何證據足資證明，更難認定被告戊○○於入會之初即有何詐欺犯意。至被
    告戊○○若於入會之初無詐欺犯意，則其於入會之後標取會款，本係其乙當權利
    之行使，縱其於標會後確有無法繳納會款之情，亦屬債務不履行之問題，尚難認
    其有何施用詐術而構成詐欺。
  ３附表三部分：
  (1)附表三編號三所示之借款四十萬元，並非係被告戊○○於八十九年六月間所借，
    而係在此更早之前（被告辯稱係八十六、八十七年間，告訴人丙○○○則稱係八
    十八年間）先由被告戊○○向告訴人丙○○○借貸二百萬元，嗣在償還一百六十
    萬元後所餘之未償還款項，且該借款與被告庚○○亦無關連等情，業據告訴人丙○○○於原審陳明在卷（見原審卷第九五、九八頁）。是附表三編號三之借款四
    十萬元既係被告戊○○更早之前所借二百萬元之餘款，且既已償還一百六十萬元
    ，顯見被告戊○○借款之後確有清償債務之實際作為與意願，此外復查無被告戊○○確有施用詐術之事實，則被告戊○○此部分之借款尚難認有何詐欺可言，又
    被告庚○○既與該借款無關，亦無從論以共同詐欺。
  (2)被告戊○○固坦承於八十九年六月間向告訴人丙○○○之子吳俊良借款三十萬元
    （即附表三編號二之借款），並簽發同額支票乙紙以為擔保之事實，而告訴人丙○○○雖指稱被告戊○○向其子借款二十八萬二千元，然衡諸一般社會通常經驗
    ，借款多係整數，豈會於借款二十八萬元後又多借二千元零頭？顯不符常情。何
    況告訴人丙○○○嗣於原審改稱「被告戊○○所借確係三十萬元，僅係先預扣利
    息一萬八千元」（見原審卷第九七頁）。是被告戊○○所供借款係三十萬元一節
    ，應足採信。
  (3)告訴人丙○○○陳稱：「被告以前有借過一、二十萬元，幾天就還伊了，他們夫
    妻開大賣場，因進貨周轉有問題才向伊借錢，約定於八十九年十二月十五日還錢
    」等語（見第四七二號他卷第十六、十七頁），可知被告戊○○曾向告訴人丙○○○借貸一、二十萬元之款項，但均有還款，其債信尚非不良，而其此次之所以
    借款三十萬元，乃係因財務周轉有問題所致，亦為告訴人丙○○○及其子吳俊良
    事先所明知，故被告戊○○於借款之時自無隱瞞事實或施用任何詐術可言。其後
    被告戊○○於八十九年十二月十五日因周轉不靈，宣布止會，遂無法還款，惟此
    並非惡意不償還款項，且此種風險亦應係告訴人丙○○○及其子吳俊良於借款之
    初所能預見，自難僅因被告戊○○未能按期償還款項，即推認其於借款之初確有
    意圖不法所有之詐欺犯意。又被告戊○○既未能成立詐欺罪，被告庚○○當亦無
    論以詐欺罪之餘地，況告訴人丙○○○於原審陳述「上開借款並非被告庚○○所
    借」明確，更難認定被告庚○○有何共同詐欺犯行。
  (4)附表三編號一之借款三十萬元部分，固經告訴人丙○○○指陳在卷，並提出支票
    一紙為證。惟此部分之借款事實，均經被告戊○○、庚○○否認在卷，而被告二
    人固承認上開支票之真乙，但均供稱該支票係為擔保前揭向吳俊良所借之三十萬
    元而簽發，與附表三編號一之借款並無任何關係，因此究否確有附表三編號一之
    借款事實，不無疑問。再者，告訴人丙○○○曾於九十一年間至被告庚○○任職
    之中油公司找被告庚○○催討債務，因未遇被告庚○○，遂留下字條告知被告庚○○，有該字條一紙在卷可稽（見原審卷第二四頁），並經告訴人丙○○○坦認
    在卷（見原審卷第九七頁）。觀諸該字條所載，其除載明「吳俊良三十萬、雪代
    借四十萬」等內容外，並未記載其他債務內容。審諸被告戊○○與告訴人丙○○○間之債務情形，所稱「吳俊良三十萬」應係指被告戊○○所欠吳俊良之前揭三
    十萬元；所稱「雪代借四十萬」應係指被告戊○○所欠告訴人丙○○○之前揭餘
    款四十萬元，是告訴人丙○○○始會如此記載。惟告訴人丙○○○除記載上開債
    務外，並未記載其他債務，然衡以其既係前去催討債務，豈會獨將被告戊○○、
    庚○○積欠其高達三十萬元之債務漏載？顯見被告戊○○、庚○○對告訴人丙○○○並無積欠該筆債務，否則告訴人丙○○○實無不予載明之理。益見被告戊○○、庚○○並無向告訴人丙○○○借貸附表三編號一之借款之事實。既難證明被
    告戊○○、庚○○有此部份借貸事實，自無所謂借貸款項之詐欺犯行可言。
  (五)綜上所述，被告庚○○、辛○○、戊○○究否確有前揭被訴之詐欺事實，本院認
為仍存有合理之懷疑，尚未到達確信其為真實之程度，自不能以推測或擬制之方
    法，逕對被告三人以詐欺取財罪相繩。此外，復查無其他積極證據足資認定被告
    三人確有前揭被訴犯行，揆諸首揭法律規定與說明，即無足夠證據確信公訴意旨
    之指述為真實。原審因而以不能證明被告庚○○、辛○○犯罪，為被告庚○○、
    辛○○無罪判決之諭知，另敘明公訴人認被告戊○○此部分犯行，與前開論罪科
    刑之有罪部分，有連續犯之裁判上一罪關係，爰不另為被告戊○○此部分無罪之
    諭知。經核與法均無不合，公訴人循告訴人聲請提起上訴，指摘原判決關於此部
    分不當，為無理由，是公訴人對於被告庚○○、辛○○上訴部分，應予駁回，另
    關於被告戊○○此部分犯行，仍不另為無罪之諭知，附此敘明。
據上論斷，應依刑事訴訟法第三百六十八條、第三百六十九條第一項前段、第三百六
十四條、第二百九十九條第一項前段，刑法五十六條、第三百三十九條第一項、第五
十五條，罰金罰鍰提高標準條例第一條前段，判決如主文。
本案經檢察官朱文彬到庭執行職務。
中    華    民    國      九十二      年      八      月      二十九    日
                              臺灣高等法院高雄分院刑事第六庭
                                  審判長法官  王憲義
                                        法官  謝靜雯
                                        法官  張意聰
右乙本證明與原本無異。
不得上訴。
                                  法院書記官  呂明燕
中    華    民    國      九十二      年      九      月        三      日
附錄：本判決論罪科刑法條全文
刑法第三百三十九條第一項
意圖為自己或第三人不法之所有，以詐術使人將本人或第三人之物交付者，處五年以
下有期徒刑、拘役或科或併科一千元以下罰金。
附表一：
┌─┬─────┬────┬────┬────┬───┬─────────
│編│互助會期間│開標時間│冒標時間│冒標地點│冒  標│詐欺所得(新台幣)
│號│及會數    │        │        │        │標  息│
├─┼─────┼────┼────┼────┼───┼─────────
│一│八十七年七│每月一日│八十八年│高雄縣路│三千元│五十二萬七千元
│  │月一日起至│中午十二│三月一日│竹鄉華山│      │(20,000-3,000)X
│  │九十年五月│時（加會│        │路一０四│      │(40-9)=527,000
│  │一日止( 起│時則於五├────┤號      │      ├─────────
│  │訴書誤戴為│日中午十│八十八年│        │      │五十一萬元
│  │至九十年十│二時）  │五月一日│        │      │(20,300-3,000)X
│  │二月一日止│        │        │        │      │(40-11+1)=510,000
│  │) 其間並於│        ├────┤        │      ├─────────
│  │每年十二月│        │八十八年│        │      │四十九萬三千元
│  │五日、六月│        │六月五日│        │      │(20,000-3,000)X
│  │五日加會一│        │        │        │      │(40-13+2)=493,000
│  │次，合計共│        ├────┤        │      ├─────────
│  │四十會。  │        │八十八年│        │      │四十七萬六千元
│  │          │        │八月一日│        │      │(20,000-3,000)X
│  │          │        │        │        │      │(40-15+3)=476,000
│  │          │        ├────┤        │      ├─────────
│  │          │        │八十八年│        │      │四十五萬九千元
│  │          │        │十月一日│        │      │(20,000-3,000)X
│  │          │        │        │        │      │(40-17+4)=459,000
│  │          │        ├────┤        │      ├─────────
│  │          │        │八十八年│        │      │四十四萬二千元
│  │          │        │十二月一│        │      │(20,000-3,000)X
│  │          │        │日      │        │      │(40-19+5)=442,000
│  │          │        ├────┤        │      ├─────────
│  │          │        │八十九年│        │      │四十二萬五千元
│  │          │        │一月一日│        │      │(20,300-3,000)X
│  │          │        │        │        │      │(40-21+6)=425,000
│  │          │        ├────┤        │      ├─────────
│  │          │        │八十九年│        │      │四十萬八千元
│  │          │        │三月一日│        │      │(20,000-3,000)X
│  │          │        │        │        │      │(40-23+7)=408,000
│  │          │        ├────┤        │      ├─────────
│  │          │        │八十九年│        │      │三十萬一千元
│  │          │        │五月一日│        │      │(20,000-3,000)X
│  │          │        │        │        │      │(40-25+8)=391,000
│  │          │        ├────┤        │      ├─────────
│  │          │        │八十九年│        │      │三十七萬四千元
│  │          │        │六月五日│        │      │(20,000-3,000)X
│  │          │        │        │        │      │(40-27+9)=374,000
│  │          │        ├────┤        │      ├─────────
│  │          │        │八十九年│        │      │三十七萬七千元
│  │          │        │八月一日│        │      │(20,000-3,000)X
│  │          │        │        │        │      │(40-29+10)=357,000
├─┼─────┼────┼────┼────┼───┼─────────
│二│八十八年六│每月十日│八十八年│同右    │三千元│四十九萬三千元
│  │月十日起至│中午十二│十月十日│        │      │(20,000-3,000)X
│  │九十一年二│時      │        │        │      │(33-4)=493,000
│  │月十日止( │        ├────┤        │      ├─────────
│  │起訴書誤載│        │八十八年│        │      │四十七萬六千元
│  │九十一年九│        │十二月十│        │      │(20,000-3,000)X
│  │月十五日止│        │日      │        │      │(33-6+1)=476,000
│  │ )，合計共│        ├────┤        │      ├─────────
│  │三十三會  │        │八十九年│        │      │四十五萬九千元
│  │          │        │二月十日│        │      │(20,000-3,000)X
│  │          │        │        │        │      │(33-8+2)=459,000
├─┼─────┼────┼────┼────┼───┼─────────
│三│八十八年八│        │九十一年│        │      │六十四萬五千元
│  │月二日起至│        │二月二十│        │      │(50,000-7,000)X
│  │九十年四月│        │日      │        │      │(21-6)=645,000
│  │二十日止，│        ├────┤        │      ├─────────
│  │合計共二十│        │九十一年│        │      │六十萬二千元
│  │一會      │        │四月二十│        │      │(50,000-7,000)X
│  │          │        │日      │        │      │(21-8+1)=602,000
│  │          │        ├────┤        │      ├─────────
│  │          │        │九十一年│        │      │五十五萬九千元
│  │          │        │六月二十│        │      │(50,000-7,000)X
│  │          │        │日      │        │      │(21-10+2)=559,000
├─┼─────┼────┼────┼────┼───┼─────────
│四│八十九年二│每月十五│八十九年│同右    │三千元│四十二萬五千元
│  │月十五日起│日中午十│九月十五│        │      │(20,000-3,000)X
│  │至九十一年│二時    │日      │        │      │(32-7)=425,000
│  │九月十五日│        ├────┤        │      ├─────────
│  │，合計共三│        │八十九年│        │      │四十萬八千元
│  │十二會    │        │十一月十│        │      │(20,000-3,000)X
│  │          │        │五日    │        │      │(32-9+1)=408,000
├─┼─────┼────┼────┼────┼───┼─────────
│五│八十九年九│每月五日│九十年四│同右    │三千元│三十萬六千元
│  │月五日起至│晚上八時│月五日  │        │      │(20,000-3,000)X
│  │九十一年九│        │        │        │      │(25-7)=306,000
│  │月五日止，│        ├────┤        │      ├─────────
│  │合計共二十│        │九十年六│        │      │二十八萬九千元
│  │五會      │        │月五日  │        │      │(20,000-3,000)X
│  │          │        │        │        │      │(25-9+1)=289,000
└─┴─────┴────┴────┴────┴───┴─────────
附表二：
┌──┬─────┬────┬───┬─────┬───────────┐
│編號│互助會期間│參加會數│會  首│登記名義人│    標取日期          │
├──┼─────┼────┼───┼─────┼───────────┤
│ 一 │八十八年七│  一會  │甲○○│李順達一會│八十八年十一月二十日  │
│    │月二十日起│    │      │林月桂一會│八十九年二月二十日    │
│    │至九十年九│        │      │戊○○一會│八十九年七月二十日    │
│    │月二十日止│        │      │林月連一會│八十九年八月二十日    │
│    │          │        │      │          │                      │
│    │          │        │      │          │                      │
├──┼─────┼────┼───┼─────┼───────────┤
│ 二 │八十七年九│  五會  │子○○│戊○○二會│八十八年二月二十五日  │
│    │月十日起至│        │      │庚○○二會│（戊○○）            │
│    │九十一年一│        │      │林月連一會│八十八年三月十日      │
│    │月十日止  │        │      │          │（戊○○）            │
│    │          │        │      │          │八十八年六月十日      │
│    │          │        │      │          │（庚○○）            │
│    │          │        │      │          │八十八年九月十日      │
│    │          │        │      │          │（庚○○）            │
│    │          │        │      │          │八十八年十月十日      │
│    │          │        │      │          │（林月連）            │
├──┼─────┼────┼───┼─────┼───────────┤
│ 三 │八十八年三│  六會  │子○○│戊○○二會│八十八年六月五日      │
│    │月五日起至│        │      │曹寶蓮二會│（戊○○）            │
│    │九十一年四│        │      │黃月惠一會│八十八年七月五日      │
│    │月五日止  │        │      │庚○○一會│（庚○○）            │
│    │          │        │      │          │八十八年八月五日      │
│    │          │        │      │          │（曹寶蓮）            │
│    │          │        │      │          │八十八年十二月五日    │
│    │          │        │      │          │（曹寶蓮）            │
│    │          │        │      │          │八十九四月五日        │
│    │          │        │      │          │（戊○○）            │
│    │          │        │      │          │八十九年五月五日      │
│    │          │        │      │          │（黃月惠）            │
├──┼─────┼────┼───┼─────┼───────────┤
│ 四 │八十九年六│  二會  │丁○○│戊○○二會│八十九年七月五日      │
│    │月五日起至│        │      │          │（戊○○）            │
│    │九十二年一│        │      │          │八十九年十一月五日    │
│    │月五日止  │        │      │          │（戊○○）            │
└──┴─────┴────┴───┴─────┴───────────┘
附表三：
┌────┬───────┬────────────┬─────────┐
│  編號  │     時間     │      金額（新台幣）    │      擔保        │
├────┼───────┼────────────┼─────────┤
│  一    │八十九年六月間│      三十萬元          │庚○○簽發、付款人│
│        │              │                        │為路竹鄉農會、支票│
│        │              │                        │號碼ＦＡ○一八五九│
│        │              │                        │○一號，金額三十萬│
│        │              │                        │元                │
├────┼───────┼────────────┼─────────┤
│  二    │八十九年六月間│      二十八萬二千元    │                  │
│        │              │                        │                  │
├────┼───────┼────────────┼─────────┤
│  三    │八十九年六月間│      四十萬元          │                  │
│        │              │                        │                  │
└────┴───────┴────────────┴─────────┘


司法院資訊處製作；財團法人民間司法改革基金會備份。
